---
title: "Kształtowanie polityki społecznej w zakresie zmniejszania stopy ubóstwa ekonomicznego w Polsce. Ocena efektywności obecnych narzędzi poprzez analizę wydatków budżetowych z wykorzystaniem modelu regresji liniowej." 
output:
  html_document:
    fig_width: 12
    fig_height: 8
---

```{r setup, include=FALSE}
knitr::opts_chunk$set(echo = TRUE)
```

## Ładowanie bibliotek

```{r}

library(readxl)
library(ggplot2)
library(tidyr)
library(knitr)
library(kableExtra)
library(ggthemes)
options(scipen = 999)

```

## Ładowanie danych

```{r}
excel_file <- "ProjektDane.xlsx"

sheet_name1 <- "WszystkieDziały"
sheet_name2 <- "WszystkieDziałyProcent"
sheet_name3 <- "BezUbezpieczeń"
sheet_name4 <- "BezUbezpieczeńProcent"
sheet_name5 <- "Ubezpieczenia"
sheet_name6 <- "UbezpieczeniaProcent"
sheet_name7 <- "Progi1"
sheet_name8 <- "Progi4"
sheet_name9 <- "UbóstwoProcent"

WszystkieDziały <- read_excel(excel_file, sheet = sheet_name1, col_names = TRUE)
WszystkieDziałyProcent <- read_excel(excel_file, sheet = sheet_name2, col_names = TRUE)
BezUbezpieczeń <- read_excel(excel_file, sheet = sheet_name3, col_names = TRUE)
BezUbezpieczeńProcent <- read_excel(excel_file, sheet = sheet_name4, col_names = TRUE)
Ubezpieczenia <- read_excel(excel_file, sheet = sheet_name5, col_names = TRUE)
UbezpieczeniaProcent <- read_excel(excel_file, sheet = sheet_name6, col_names = TRUE)
Progi1 <- read_excel(excel_file, sheet = sheet_name7, col_names = TRUE)
Progi4 <- read_excel(excel_file, sheet = sheet_name8, col_names = TRUE)
UbóstwoProcent <- read_excel(excel_file, sheet = sheet_name9, col_names = TRUE)
```

## Przedstawienie danych

### Wydatki budżetowe na politykę społeczną razem

#### Tabela.1

```{r}
WszystkieDziałyTabelaDane <- t(WszystkieDziały)
colnames(WszystkieDziałyTabelaDane) <- WszystkieDziałyTabelaDane[1, ]
WszystkieDziałyTabelaDane <- WszystkieDziałyTabelaDane[-1, ]

WszystkieDziałyTabela <- kable(WszystkieDziałyTabelaDane, table.attr = "class='table'",align = "c", digits = 2) %>%
  kable_paper(c("striped", "hover", "condensed", "responsive", full_width = F, position = "center")) %>% 
  add_header_above(c("Wydatki budżetowe na politykę społeczną w latach 2008-2022 (w mld zł)" = 16), align = "center")

WszystkieDziałyTabela
```

#### Wykres.1

```{r}
WszystkieDziałyWykres2 <- ggplot(WszystkieDziały, aes(x = Rok, fill = "blue", show.legend = FALSE)) +
  geom_col(aes(y = Razem), show.legend = FALSE) +
  scale_y_continuous(breaks = seq(0, max(200), by = 10)) +
  theme_stata() +
  scale_fill_stata() +
  scale_color_stata() +
  
  labs(
    title = "Wydatki budżetowe na politykę społeczną w latach 2008-2022 (w mld zł)",
    x = "Rok",
    y = "Wydatki w mld zł",
  )

WszystkieDziałyWykres2
```

#### Wykres.2

```{r}
WszystkieDziałyWykres1 <- ggplot(WszystkieDziały, aes(x = Rok)) +
  geom_line(aes(y = `Rodzina`, group = 1, color = "Rodzina"), show.legend = TRUE, size = 1.5, linetype = "solid", ) +
  geom_point(aes(y = `Rodzina`, color = "Rodzina"), size = 3) +
  
  geom_line(aes(y = `Pomoc społeczna`, group = 1, color = "Pomoc społeczna"), show.legend = TRUE, size = 1.5, linetype = "solid") +
  geom_point(aes(y = `Pomoc społeczna`, color = "Pomoc społeczna"), size = 3) +
  
  geom_line(aes(y = `Obowiązkowe ubezpieczenia społeczne`, group = 1, color = "Obowiązkowe ubezpieczenia społeczne"), show.legend = TRUE, size = 1.5, linetype = "solid") +
  geom_point(aes(y = `Obowiązkowe ubezpieczenia społeczne`, color = "Obowiązkowe ubezpieczenia społeczne"), size = 3) +
  
  geom_line(aes(y = `Pozostałe zadania w zakresie polityki społecznej`, group = 1, color = "Pozostałe zadania w zakresie polityki społecznej"), show.legend = TRUE, size = 1.5, linetype = "solid") +
  geom_point(aes(y = `Pozostałe zadania w zakresie polityki społecznej`, color = "Pozostałe zadania w zakresie polityki społecznej"), size = 3) +

  scale_y_continuous(breaks = seq(0, max(100), by = 10)) +
  theme_stata() +
  scale_fill_stata() +
  scale_color_stata() +
  theme(legend.position = "left") +
  
  labs(
    title = "Wydatki budżetowe na politykę społeczną w latach 2008-2022 (w mld zł)",
    x = "Rok",
    y = "Wydatki w mld zł",
    color = "Działy budżetowe"
  )

WszystkieDziałyWykres1
```

#### Tabela.2

```{r}
WszystkieDziałyProcentTabelaDane <- t(WszystkieDziałyProcent)
colnames(WszystkieDziałyProcentTabelaDane) <- WszystkieDziałyProcentTabelaDane[1, ]
WszystkieDziałyProcentTabelaDane <- WszystkieDziałyProcentTabelaDane[-1, ]

WszystkieDziałyProcentTabela <- kable(WszystkieDziałyProcentTabelaDane, table.attr = "class='table'",align = "c") %>%
  kable_paper(c("striped", "hover", "condensed", "responsive", full_width = F, position = "center")) %>% 
  add_header_above(c("Udział wydatków na politykę społeczną w budżecie państwa w latach 2008-2022 (w mld zł)" = 16), align = "center")

WszystkieDziałyProcentTabela
```

#### Wykres.3

```{r}
WszystkieDziałyProcentWykres1 <- ggplot(WszystkieDziałyProcent, aes(x = Rok)) +
  geom_line(aes(y = `Wydatki % na politykę społeczną`, group = 1, color = "blue"), show.legend = FALSE, size = 1.5, linetype = "solid") +
  geom_point(aes(y = `Wydatki % na politykę społeczną`, color = "blue"), show.legend = FALSE, size = 3) +
  scale_y_continuous(
    breaks = seq(0, 40, by = 5),
    limits = c(0, 40),
    expand = c(0, 5)
  ) +
  theme_stata() +
  scale_fill_stata() +
  scale_color_stata() +
  labs(
    title = "Udział wydatków na politykę społeczną w budżecie państwa w latach 2008-2022 (w %)",
    x = "Rok",
    y = "Udział w %"
  )

WszystkieDziałyProcentWykres1

```

#### Wykres.4

```{r}
WszystkieDziałyProcentWykres2 <- ggplot(WszystkieDziałyProcent, aes(x = Rok)) +
  geom_line(aes(y = `Wydatki % na politykę społeczną`, group = 1, color = "blue"), show.legend = FALSE, size = 1.5, linetype = "solid") +
  geom_point(aes(y = `Wydatki % na politykę społeczną`, color = "blue"), show.legend = FALSE, size = 3) +
  scale_y_continuous(
    breaks = seq(25, 40, by = 1)) +
  theme_stata() +
  scale_fill_stata() +
  scale_color_stata() +
  theme(legend.position = "left") +
  labs(
    title = "Udział wydatków na politykę społeczną w budżecie państwa w latach 2008-2022 (w %)",
    x = "Rok",
    y = "Udział w %",
  )

WszystkieDziałyProcentWykres2

```

### Wydatki z wyłączeniem ubezpieczeń społecznych

#### Wykres.5

```{r}
BezUbezpieczeńWykres1 <- ggplot(BezUbezpieczeń, aes(x = Rok, fill = "blue", show.legend = FALSE)) +
  geom_col(aes(y = Razem), show.legend = FALSE) +
  scale_y_continuous(breaks = seq(0, max(200), by = 10)) +
  theme_stata() +
  scale_fill_stata() +
  scale_color_stata() +
  
  labs(
    title = "Wydatki budżetowe na politykę społeczną z wyłączeniem działu 'obowiązkowe ubezpieczenia społeczne' w latach 2008-2022 (w mld zł)",
    x = "Rok",
    y = "Wydatki w mld zł",
  )

BezUbezpieczeńWykres1
```

#### Tabela.3

```{r}
BezUbezpieczeńProcentTabelaDane <- t( BezUbezpieczeńProcent)
colnames(BezUbezpieczeńProcentTabelaDane) <- BezUbezpieczeńProcentTabelaDane[1, ]
BezUbezpieczeńProcentTabelaDane <- BezUbezpieczeńProcentTabelaDane[-1, ]

BezUbezpieczeńProcentTabela <- kable(BezUbezpieczeńProcentTabelaDane, table.attr = "class='table'",align = "c") %>%
  kable_paper(c("striped", "hover", "condensed", "responsive", full_width = F, position = "center")) %>% 
  add_header_above(c("Udział wydatków na politykę społeczną z wyłączeniem działu 'obowiązkowe ubezpieczenia społeczne' w budżecie państwa w latach 2008-2022 (w mld zł)" = 16), align = "center")

BezUbezpieczeńProcentTabela
```

#### Wykres.6

```{r}
BezUbezpieczeńProcentWykres <- ggplot(BezUbezpieczeńProcent, aes(x = Rok)) +
  geom_line(aes(y = `Wydatki % na politykę społeczną`, group = 1, color = "blue"), show.legend = FALSE, size = 1.5, linetype = "solid") +
  geom_point(aes(y = `Wydatki % na politykę społeczną`, color = "blue"), show.legend = FALSE, size = 3) +
  scale_y_continuous(
    breaks = seq(0, 20, by = 5),
    limits = c(0, 20),
    expand = c(0, 5)
  ) +
  theme_stata() +
  scale_fill_stata() +
  scale_color_stata() +
  labs(
    title = "Udział wydatków na politykę społeczną z wyłączeniem działu 'obowiązkowe ubezpieczenia społeczne' w budżecie państwa \nw latach 2008-2022 (w %)",
    x = "Rok",
    y = "Udział w %"
  )

BezUbezpieczeńProcentWykres
```

### Wydatki na ubezpieczenia społeczne

#### Wykres.7

```{r}
UbezpieczeniaWykres1 <- ggplot(Ubezpieczenia, aes(x = Rok, fill = "blue", show.legend = FALSE)) +
  geom_col(aes(y = `Obowiązkowe ubezpieczenia społeczne`), show.legend = FALSE) +
  scale_y_continuous(breaks = seq(0, max(200), by = 10)) +
  theme_stata() +
  scale_fill_stata() +
  scale_color_stata() +
  
  labs(
    title = "Wydatki budżetowe na politykę społeczną z działu 'obowiązkowe ubezpieczenia społeczne' w latach 2008-2022 (w mld zł)",
    x = "Rok",
    y = "Wydatki w mld zł",
  )

UbezpieczeniaWykres1
```

#### Tabela.4

```{r}
UbezpieczeniaProcentTabelaDane <- t(UbezpieczeniaProcent)
colnames(UbezpieczeniaProcentTabelaDane) <- UbezpieczeniaProcentTabelaDane[1, ]
UbezpieczeniaProcentTabelaDane <- UbezpieczeniaProcentTabelaDane[-1, ]

UbezpieczeniaProcentTabela <- kable(UbezpieczeniaProcentTabelaDane, table.attr = "class='table'",align = "c") %>%
  kable_paper(c("striped", "hover", "condensed", "responsive", full_width = F, position = "center")) %>% 
  add_header_above(c("Udział wydatków na politykę społeczną z działu 'obowiązkowe ubezpieczenia społeczne' w budżecie państwa w latach 2008-2022 (w mld zł)" = 16), align = "center")

UbezpieczeniaProcentTabela

```

#### Wykres.8

```{r}
UbezpieczeniaProcentWykres <- ggplot(UbezpieczeniaProcent, aes(x = Rok)) +
  geom_line(aes(y = `Wydatki % na politykę społeczną`, group = 1, color = "blue"), show.legend = FALSE, size = 1.5, linetype = "solid") +
  geom_point(aes(y = `Wydatki % na politykę społeczną`, color = "blue"), show.legend = FALSE, size = 3) +
  scale_y_continuous(
    breaks = seq(0, 40, by = 5),
    limits = c(0, 40),
    expand = c(0, 5)
  ) +
  theme_stata() +
  scale_fill_stata() +
  scale_color_stata() +
  labs(
    title = "Udział wydatków na politykę społeczną z działu 'obowiązkowe ubezpieczenia społeczne' w budżecie państwa w latach 2008-2022 (w %)",
    x = "Rok",
    y = "Udział w %"
  )

UbezpieczeniaProcentWykres
```

#### Wykres 9.

```{r}
UbezpieczeniaProcentWykres2 <- ggplot(UbezpieczeniaProcent, aes(x = Rok)) +
  geom_line(aes(y = `Wydatki % na politykę społeczną`, group = 1, color = "blue"), show.legend = FALSE, size = 1.5, linetype = "solid") +
  geom_point(aes(y = `Wydatki % na politykę społeczną`, color = "blue"), show.legend = FALSE, size = 3) +
  scale_y_continuous(
    breaks = seq(10, 40, by = 1)) +
  theme_stata() +
  scale_fill_stata() +
  scale_color_stata() +
  labs(
    title = "Udział wydatków na politykę społeczną z działu 'obowiązkowe ubezpieczenia społeczne' w budżecie państwa w latach 2008-2022 (w %)",
    x = "Rok",
    y = "Udział w %"
  )

UbezpieczeniaProcentWykres2
```

#### Tabela 5.

```{r}
Progi1TabelaDane <- t(Progi1)
colnames(Progi1TabelaDane) <- Progi1TabelaDane[1, ]
Progi1TabelaDane <- Progi1TabelaDane[-1, ]

Progi1Tabela <- kable(Progi1TabelaDane, table.attr = "class='table'",align = "c") %>%
  kable_paper(c("striped", "hover", "condensed", "responsive", full_width = F, position = "center")) %>% 
  add_header_above(c("Progi ubóstwa dla gospodarstw 1 - osobowych (w zł)" = 16), align = "center")

Progi1Tabela
```

#### Wykres.10

```{r}
Progi1Wykres <- ggplot(Progi1, aes(x = Rok)) +
  geom_line(aes(y = `próg ubóstwa skrajnego`, group = 1, color = "próg ubóstwa skrajnego"), show.legend = TRUE, size = 1.5, linetype = "solid", ) +
  geom_point(aes(y = `próg ubóstwa skrajnego`, color = "próg ubóstwa skrajnego"), size = 3) +
  
  geom_line(aes(y = `próg ubóstwa relatywnego`, group = 1, color = "próg ubóstwa relatywnego"), show.legend = TRUE, size = 1.5, linetype = "solid") +
  geom_point(aes(y = `próg ubóstwa relatywnego`, color = "próg ubóstwa relatywnego"), size = 3) +
  
  geom_line(aes(y = `próg ubóstwa ustawowego`, group = 1, color = "próg ubóstwa ustawowego"), show.legend = TRUE, size = 1.5, linetype = "solid") +
  geom_point(aes(y = `próg ubóstwa ustawowego`, color = "próg ubóstwa ustawowego"), size = 3) +
  
  geom_line(aes(y = `próg sfery niedostatku`, group = 1, color = "próg sfery niedostatku"), show.legend = TRUE, size = 1.5, linetype = "solid") +
  geom_point(aes(y = `próg sfery niedostatku`, color = "próg sfery niedostatku"), size = 3) +
  scale_y_continuous(
    breaks = seq(0, 1600, by = 100),
    limits = c(0, 1600),
    expand = c(0, 100)) +
  theme_stata() +
  scale_fill_stata() +
  scale_color_stata() +
  theme(legend.position = "left") +
  
  labs(
    title = "Progi ubóstwa dla gospodarstw 1-osobowych w latach 2008-2022 (w zł) ",
    x = "Rok",
    y = "Wysokość progu w zł",
    color = "Progi ubóstwa"
  )

Progi1Wykres

```

#### Tabela.6

```{r}
UbóstwoProcentDane <- t(UbóstwoProcent)
colnames(UbóstwoProcentDane) <- UbóstwoProcentDane[1, ]
UbóstwoProcentDane <- UbóstwoProcentDane[-1, ]

UbóstwoProcentTabela <- kable(UbóstwoProcentDane, table.attr = "class='table'",align = "c") %>%
  kable_paper(c("striped", "hover", "condensed", "responsive", full_width = F, position = "center")) %>% 
  add_header_above(c("Zasięg ubóstwa ekonomicznego w latach 2008-2022 (w %)" = 16), align = "center")

UbóstwoProcentTabela
```

#### Wykres.11

```{r}
UbóstwoProcentWykres1 <- ggplot(UbóstwoProcent, aes(x = Rok)) +
  geom_line(aes(y = `ubóstwo skrajne (minimum egzystencji)`, group = 1, color = "ubóstwo skrajne (minimum egzystencji)"), show.legend = TRUE, size = 1.5, linetype = "solid", ) +
  geom_point(aes(y = `ubóstwo skrajne (minimum egzystencji)`, color = "ubóstwo skrajne (minimum egzystencji)"), size = 3) +
  
  geom_line(aes(y = `ubóstwo relatywne`, group = 1, color = "ubóstwo relatywne"), show.legend = TRUE, size = 1.5, linetype = "solid") +
  geom_point(aes(y = `ubóstwo relatywne`, color = "ubóstwo relatywne"), size = 3) +
  
  geom_line(aes(y = `ubóstwo ustawowe`, group = 1, color = "ubóstwo ustawowe"), show.legend = TRUE, size = 1.5, linetype = "solid") +
  geom_point(aes(y = `ubóstwo ustawowe`, color = "ubóstwo ustawowe"), size = 3) +
  
  geom_line(aes(y = `sfera niedostatku`, group = 1, color = "sfera niedostatku"), show.legend = TRUE, size = 1.5, linetype = "solid") +
  geom_point(aes(y = `sfera niedostatku`, color = "sfera niedostatku"), size = 3) +
  scale_y_continuous(
    breaks = seq(0, 50, by = 5),
    limits = c(0, 50),
    expand = c(0, 5)) +
  theme_stata() +
  scale_fill_stata() +
  scale_color_stata() +
  theme(legend.position = "left") +
  
  labs(
    title = "Zasięg ubóstwa ekonomicznego w latach 2008-2022 (w %)",
    x = "Rok",
    y = "Zasieg w %",
    color = "Wskaźniki ubóstwa"
  )

UbóstwoProcentWykres1
```

#### Wykres.12

```{r}
### UbóstwoProcentWykres2

UbóstwoProcentWykres2 <- ggplot(UbóstwoProcent, aes(x = Rok)) +
  geom_line(aes(y = `ubóstwo skrajne (minimum egzystencji)`, group = 1, color = "ubóstwo skrajne (minimum egzystencji)"), show.legend = TRUE, size = 1.5, linetype = "solid", ) +
  geom_point(aes(y = `ubóstwo skrajne (minimum egzystencji)`, color = "ubóstwo skrajne (minimum egzystencji)"), size = 3) +
  
  geom_line(aes(y = `ubóstwo relatywne`, group = 1, color = "ubóstwo relatywne"), show.legend = TRUE, size = 1.5, linetype = "solid") +
  geom_point(aes(y = `ubóstwo relatywne`, color = "ubóstwo relatywne"), size = 3) +
  
  geom_line(aes(y = `ubóstwo ustawowe`, group = 1, color = "ubóstwo ustawowe"), show.legend = TRUE, size = 1.5, linetype = "solid") +
  geom_point(aes(y = `ubóstwo ustawowe`, color = "ubóstwo ustawowe"), size = 3) +
  
  scale_y_continuous(
    breaks = seq(0, 20, by = 1),
    limits = c(0, 20),
    expand = c(0, 1)) +
  theme_stata() +
  scale_fill_stata() +
  scale_color_stata() +
  theme(legend.position = "left") +
  
  labs(
    title = "Zasięg ubóstwa ekonomicznego z wyłączeniem sfery niedostatku w latach 2008-2022 (w %)",
    x = "Rok",
    y = "Zasięg w %",
    color = "Wskaźniki ubóstwa"
  )

UbóstwoProcentWykres2

```

#### Wykres.13

```{r}
UbóstwoProcentWykres3 <- ggplot(UbóstwoProcent, aes(x = Rok, show.legend = FALSE)) +
  geom_line(aes(y = `sfera niedostatku`, group = 1, color = "sfera niedostatku"), show.legend = FALSE, size = 1.5, linetype = "solid") +
  geom_point(aes(y = `sfera niedostatku`, color = "sfera niedostatku"), size = 3, show.legend = FALSE) + 

  scale_y_continuous(
    breaks = seq(35, 50, by = 1),
    limits = c(35, 50),
    expand = c(0, 1)) +
  theme_stata() +
  scale_fill_stata() +
  scale_color_stata() +
  theme(legend.position = "left") +
  
  labs(
    title = "Zasięg sfery niedostatku w latach 2008-2022 (w %) ",
    x = "Rok",
    y = "Zasięg w %",
  )

UbóstwoProcentWykres3

```

## Współczynnik korelacji liniowej Pearsona

### Przygotowanie danych

```{r}
RegresjaDane <- data.frame(
  `Razem` = WszystkieDziały$`Razem`,
  `Bez Ubezpieczeń` = BezUbezpieczeń$Razem,
  `Obowiązkowe ubezpieczenia społeczne`= WszystkieDziały$`Obowiązkowe ubezpieczenia społeczne`,
  `Pomoc społeczna` = WszystkieDziały$`Pomoc społeczna`,
  `Pozostałe zadania w zakresie polityki społecznej` = WszystkieDziały$`Pozostałe zadania w zakresie polityki społecznej`,
  `Rodzina` = WszystkieDziały$`Rodzina`,
  
  `Ubóstwo skrajne` = UbóstwoProcent$`ubóstwo skrajne (minimum egzystencji)`,
  `Ubóstwo relatywne` = UbóstwoProcent$`ubóstwo relatywne`,
  `Ubóstwo ustawowe` = UbóstwoProcent$`ubóstwo ustawowe`,
  `sfera niedostatku` = UbóstwoProcent$`sfera niedostatku`
)
```

#### Tabela.7

```{r}
PearsonSkrajne1 <- cor(RegresjaDane$Razem, RegresjaDane$Ubóstwo.skrajne)
PearsonRelatywne1 <- cor(RegresjaDane$Razem, RegresjaDane$Ubóstwo.relatywne)
PearsonUstawowe1 <- cor(RegresjaDane$Razem, RegresjaDane$Ubóstwo.ustawowe)
PearsonNiedostatek1 <- cor(RegresjaDane$Razem, RegresjaDane$sfera.niedostatku)

PearsonDf1 <- data.frame(
  `Ubóstwo skrajne` = PearsonSkrajne1,
  `Ubóstwo relatywne` = PearsonRelatywne1,
  `Ubóstwo ustawowe` = PearsonUstawowe1,
  `sfera niedostatku` = PearsonNiedostatek1
)

rownames(PearsonDf1) <- 'Korelacja Pearsona'

PearsonDf1Tabela <- kable(PearsonDf1, table.attr = "class='table'",align = "c") %>%
  kable_paper(c("striped", "hover", "condensed", "responsive", full_width = F, position = "center")) %>% 
  add_header_above(c("Korelacja pomiędzy wydatkami na politykę społeczną a ubóstwem" = 5), align = "center")

PearsonDf1Tabela
```

## Model Regresji: ubóstwo skrajne

```{r}
regresjaRazem1 <- lm(Ubóstwo.skrajne ~ Razem, data = RegresjaDane)

r_squaredRazem1 <- round(summary(regresjaRazem1)$r.squared, 4)
p_valueRazem1 <- round(summary(regresjaRazem1)$coefficients[2, 4], 4)
```

#### Wykres.14

```{r}
regresjaRazem1wykres1 <- ggplot(RegresjaDane, aes(x = Razem, y = `Ubóstwo.skrajne`)) +
  geom_point(color = "blue", shape = 16, size = 3) +
  coord_cartesian(xlim = c(min(RegresjaDane$Razem), max(RegresjaDane$Razem)), ylim = c(0, max(RegresjaDane$Ubóstwo.skrajne))) +
  labs(title = "Korelacja: wydatki/ubóstwo skrajne",
       x = "Wydatki na politykę społeczną (w mld zł)",
       y = "Stopień ubóstwa skrajnego (w %)") +
  theme_stata() +
  scale_fill_stata() +
  scale_color_stata()
regresjaRazem1wykres1
```

#### Wykres.15

```{r}
regresjaRazem1wykres2 <- ggplot(RegresjaDane, aes(x = Razem, y = `Ubóstwo.skrajne`)) +
  geom_point(color = "blue", shape = 16, size = 3) +
  coord_cartesian(xlim = c(min(RegresjaDane$Razem), max(RegresjaDane$Razem)), ylim = c(0, max(RegresjaDane$Ubóstwo.skrajne))) +
  geom_abline(intercept = coef(regresjaRazem1)[1], slope = coef(regresjaRazem1)[2], color = "red", size = 1.5) +
  labs(title = "Wykres regresji: wydatki/ubóstwo skrajne",
       x = "Wydatki na politykę społeczną (w mld zł)",
       y = "Stopień ubóstwa skrajnego (w %)")+
  theme_stata() +
  scale_fill_stata() +
  scale_color_stata() +
  geom_text(x = max(RegresjaDane$Razem), y = max(RegresjaDane$Ubóstwo.skrajne),
          label = paste("Równanie regresji: y =", round(coef(regresjaRazem1)[1], 4), "+", round(coef(regresjaRazem1)[2], 4), "x\nWspółczynnik determinancji =", r_squaredRazem1, "\nWartość p =", p_valueRazem1),
          hjust = 1, vjust = 1, color = "black", size = 2.5)

regresjaRazem1wykres2 
```

#### Tabela.8

```{r}
regresjaRazem1podsumowanie <- summary(regresjaRazem1)
regresjaRazem1wyniki <- as.data.frame(regresjaRazem1podsumowanie$coefficients)

colnames(regresjaRazem1wyniki) <- c("Estymata", "Błąd standardowy", "Wartość t", "Wartość p")
rownames(regresjaRazem1wyniki) <- c("Wyraz wolny", "Współczynnik kierunkowy regresji")

regresjaRazem1wynikiTabela <- kable(regresjaRazem1wyniki, table.attr = "class='table'",align = "c") %>%
  kable_paper(c("striped", "hover", "condensed", "responsive", full_width = F, position = "center")) %>% 
  add_header_above(c("Wyniki regresji: wydatki/ubóstwo skrajne" = 5), align = "center")
regresjaRazem1wynikiTabela
```

#### Tabela.9

```{r}
regresjaRazem1ocena <- as.data.frame(c(regresjaRazem1podsumowanie$sigma, regresjaRazem1podsumowanie$r.squared, regresjaRazem1podsumowanie$fstatistic))
regresjaRazem1ocena <- as.data.frame(t(regresjaRazem1ocena[0:3,]))

colnames(regresjaRazem1ocena ) <- c("Błąd standardowy reszt", "Współczynnik determinacji", "Statystyka testowa F")
rownames(regresjaRazem1ocena ) <- "Wartość"

regresjaRazem1ocenaTabela <- kable(regresjaRazem1ocena, table.attr = "class='table'",align = "c") %>%
  kable_paper(c("striped", "hover", "condensed", "responsive", full_width = F, position = "center")) %>% 
  add_header_above(c("Ocena dopasowania modelu: wydatki/ubóstwo skrajne" = 4), align = "center")
regresjaRazem1ocenaTabela
```

### Model regresji: ubóstwo relatywne

```{r}
regresjaRazem2 <- lm(Ubóstwo.relatywne ~ Razem, data = RegresjaDane)

r_squaredRazem2 <- round(summary(regresjaRazem2)$r.squared, 4)
p_valueRazem2 <- round(summary(regresjaRazem2)$coefficients[2, 4], 12)
```

#### Wykres.16

```{r}
regresjaRazem2wykres1 <- ggplot(RegresjaDane, aes(x = Razem, y = `Ubóstwo.relatywne`)) +
  geom_point(color = "blue", shape = 16, size = 3) +
  coord_cartesian(xlim = c(min(RegresjaDane$Razem), max(RegresjaDane$Razem)), ylim = c(0, max(RegresjaDane$Ubóstwo.relatywne))) +
  labs(title = "Korelacja: wydatki/ubóstwo relatywne",
       x = "Wydatki na politykę społeczną (w mld zł)",
       y = "Stopień ubóstwa relatywnego (w %)") +
  theme_stata() +
  scale_fill_stata() +
  scale_color_stata()

regresjaRazem2wykres1
```

#### Wykres.17

```{r}
regresjaRazem2wykres2 <- ggplot(RegresjaDane, aes(x = Razem, y = `Ubóstwo.relatywne`)) +
  geom_point(color = "blue", shape = 16, size = 3) +
  coord_cartesian(xlim = c(min(RegresjaDane$Razem), max(RegresjaDane$Razem)), ylim = c(0, max(RegresjaDane$Ubóstwo.relatywne))) +
  geom_abline(intercept = coef(regresjaRazem2)[1], slope = coef(regresjaRazem2)[2], color = "red", size = 1.5) +
  labs(title = "Wykres regresji: wydatki/ubóstwo relatywne",
       x = "Wydatki na politykę społeczną (w mld zł)",
       y = "Stopień ubóstwa relatywnego (w %)")+
  theme_stata() +
  scale_fill_stata() +
  scale_color_stata() +
  geom_text(x = max(RegresjaDane$Razem), y = max(RegresjaDane$Ubóstwo.relatywne),
            label = paste("Równanie regresji: y =", round(coef(regresjaRazem2)[1], 4), "+", round(coef(regresjaRazem2)[2], 4), "x\nWspółczynnik determinancji =", r_squaredRazem2, "\nWartość p =", p_valueRazem2),
            hjust = 1, vjust = 1, color = "black", size = 2.5)

regresjaRazem2wykres2
```

#### Tabela.10

```{r}
regresjaRazem2podsumowanie <- summary(regresjaRazem2)
regresjaRazem2wyniki <- as.data.frame(regresjaRazem2podsumowanie$coefficients)

colnames(regresjaRazem2wyniki) <- c("Estymata", "Błąd standardowy", "Wartość t", "Wartość p")
rownames(regresjaRazem2wyniki) <- c("Wyraz wolny", "Współczynnik kierunkowy regresji")

regresjaRazem2wynikiTabela <- kable(regresjaRazem2wyniki, table.attr = "class='table'",align = "c") %>%
  kable_paper(c("striped", "hover", "condensed", "responsive", full_width = F, position = "center")) %>% 
  add_header_above(c("Wyniki regresji: wydatki/ubóstwo relatywne" = 5), align = "center")
regresjaRazem2wynikiTabela
```

#### Tabela.11

```{r}
regresjaRazem2ocena <- as.data.frame(c(regresjaRazem2podsumowanie$sigma, regresjaRazem2podsumowanie$r.squared, regresjaRazem2podsumowanie$fstatistic))
regresjaRazem2ocena <- as.data.frame(t(regresjaRazem2ocena[0:3,]))

colnames(regresjaRazem2ocena ) <- c("Błąd standardowy reszt", "Współczynnik determinacji", "Statystyka testowa F")
rownames(regresjaRazem2ocena ) <- "Wartość"

regresjaRazem2ocenaTabela <- kable(regresjaRazem2ocena, table.attr = "class='table'",align = "c") %>%
  kable_paper(c("striped", "hover", "condensed", "responsive", full_width = F, position = "center")) %>% 
  add_header_above(c("Ocena dopasowania modelu: wydatki/ubóstwo relatywne" = 4), align = "center")
regresjaRazem2ocenaTabela
```

### Model regresji: ubóstwo ustawowe

```{r}
regresjaRazem3 <- lm(Ubóstwo.ustawowe ~ Razem, data = RegresjaDane)

r_squaredRazem3 <- round(summary(regresjaRazem3)$r.squared, 4)
p_valueRazem3 <- round(summary(regresjaRazem3)$coefficients[2, 4], 12)
```

#### Wykres.18

```{r}
regresjaRazem3wykres1 <- ggplot(RegresjaDane, aes(x = Razem, y = `Ubóstwo.ustawowe`)) +
  geom_point(color = "blue", shape = 16, size = 3) +
  coord_cartesian(xlim = c(min(RegresjaDane$Razem), max(RegresjaDane$Razem)), ylim = c(0, max(RegresjaDane$Ubóstwo.ustawowe))) +
  labs(title = "Korelacja: wydatki/ubóstwo ustawowe",
       x = "Wydatki na politykę społeczną (w mld zł)",
       y = "Stopień ubóstwa ustawowego (w %)") +
  theme_stata() +
  scale_fill_stata() +
  scale_color_stata()
regresjaRazem3wykres1
```

#### Wykres.19

```{r}
regresjaRazem3wykres2 <- ggplot(RegresjaDane, aes(x = Razem, y = `Ubóstwo.ustawowe`)) +
  geom_point(color = "blue", shape = 16, size = 3) +
  coord_cartesian(xlim = c(min(RegresjaDane$Razem), max(RegresjaDane$Razem)), ylim = c(0, max(RegresjaDane$Ubóstwo.ustawowe))) +
  geom_abline(intercept = coef(regresjaRazem3)[1], slope = coef(regresjaRazem3)[2], color = "red", size = 1.5) +
  labs(title = "Wykres regresji: wydatki/ubóstwo ustawowe",
       x = "Wydatki na politykę społeczną (w mld zł)",
       y = "Stopień ubóstwa ustawowego (w %)")+
  theme_stata() +
  scale_fill_stata() +
  scale_color_stata() +
  geom_text(x = max(RegresjaDane$Razem), y = max(RegresjaDane$Ubóstwo.ustawowe),
            label = paste("Równanie regresji: y =", round(coef(regresjaRazem3)[1], 4), "+", round(coef(regresjaRazem3)[2], 4), "x\nWspółczynnik determinancji =", r_squaredRazem3, "\nWartość p =", p_valueRazem3),
            hjust = 1, vjust = 1, color = "black", size = 2.5)

regresjaRazem3wykres2
```

#### Tabela.12

```{r}
regresjaRazem3podsumowanie <- summary(regresjaRazem3)
regresjaRazem3wyniki <- as.data.frame(regresjaRazem3podsumowanie$coefficients)

colnames(regresjaRazem3wyniki) <- c("Estymata", "Błąd standardowy", "Wartość t", "Wartość p")
rownames(regresjaRazem3wyniki) <- c("Wyraz wolny", "Współczynnik kierunkowy regresji")

regresjaRazem3wynikiTabela <- kable(regresjaRazem3wyniki, table.attr = "class='table'",align = "c") %>%
  kable_paper(c("striped", "hover", "condensed", "responsive", full_width = F, position = "center")) %>% 
  add_header_above(c("Wyniki regresji: wydatki/ubóstwo ustawowe" = 5), align = "center")
regresjaRazem3wynikiTabela
```

#### Tabel.13

```{r}
regresjaRazem3ocena <- as.data.frame(c(regresjaRazem3podsumowanie$sigma, regresjaRazem3podsumowanie$r.squared, regresjaRazem3podsumowanie$fstatistic))
regresjaRazem3ocena <- as.data.frame(t(regresjaRazem3ocena[0:3,]))

colnames(regresjaRazem3ocena ) <- c("Błąd standardowy reszt", "Współczynnik determinacji", "Statystyka testowa F")
rownames(regresjaRazem3ocena ) <- "Wartość"

regresjaRazem3ocenaTabela <- kable(regresjaRazem3ocena, table.attr = "class='table'",align = "c") %>%
  kable_paper(c("striped", "hover", "condensed", "responsive", full_width = F, position = "center")) %>% 
  add_header_above(c("Ocena dopasowania modelu: wydatki/ubóstwo ustawowe" = 4), align = "center")
regresjaRazem3ocenaTabela
```

### Model regresji: sfera niedostatku

```{r}
regresjaRazem4 <- lm(sfera.niedostatku ~ Razem, data = RegresjaDane)

r_squaredRazem4 <- round(summary(regresjaRazem4)$r.squared, 4)
p_valueRazem4 <- round(summary(regresjaRazem4)$coefficients[2, 4], 12)
```

#### Wykres.20 

```{r}
regresjaRazem4wykres1 <- ggplot(RegresjaDane, aes(x = Razem, y = `sfera.niedostatku`)) +
  geom_point(color = "blue", shape = 16, size = 3) +
  coord_cartesian(xlim = c(min(RegresjaDane$Razem), max(RegresjaDane$Razem)), ylim = c(0, max(RegresjaDane$sfera.niedostatku))) +
  labs(title = "Korelacja: wydatki/sfera niedostatku",
       x = "Wydatki na politykę społeczną (w mld zł)",
       y = "Zakres sfery niedostatku (w %)") +
  theme_stata() +
  scale_fill_stata() +
  scale_color_stata()

regresjaRazem4wykres1
```

#### Wykres.21

```{r}
regresjaRazem4wykres2 <- ggplot(RegresjaDane, aes(x = Razem, y = `sfera.niedostatku`)) +
  geom_point(color = "blue", shape = 16, size = 3) +
  coord_cartesian(xlim = c(min(RegresjaDane$Razem), max(RegresjaDane$Razem)), ylim = c(0, max(RegresjaDane$sfera.niedostatku))) +
  geom_abline(intercept = coef(regresjaRazem4)[1], slope = coef(regresjaRazem4)[2], color = "red", size = 1.5) +
  labs(title = "Wykres regresji: wydatki/sfera niedostatku",
       x = "Wydatki na politykę społeczną (w mld zł)",
       y = "Zakres sfery niedostatku (w %)")+
  theme_stata() +
  scale_fill_stata() +
  scale_color_stata() +
  geom_text(x = max(RegresjaDane$Razem), y = max(RegresjaDane$sfera.niedostatku),
            label = paste("Równanie regresji: y =", round(coef(regresjaRazem4)[1], 4), "+", round(coef(regresjaRazem4)[2], 4), "x\nWspółczynnik determinancji =", r_squaredRazem4, "\nWartość p =", p_valueRazem4),
            hjust = 1, vjust = 6, color = "black", size = 2.5)

regresjaRazem4wykres2

```

#### Tabela.14

```{r}
regresjaRazem4podsumowanie <- summary(regresjaRazem4)
regresjaRazem4wyniki <- as.data.frame(regresjaRazem4podsumowanie$coefficients)

colnames(regresjaRazem4wyniki) <- c("Estymata", "Błąd standardowy", "Wartość t", "Wartość p")
rownames(regresjaRazem4wyniki) <- c("Wyraz wolny", "Współczynnik kierunkowy regresji")

regresjaRazem4wynikiTabela <- kable(regresjaRazem4wyniki, table.attr = "class='table'",align = "c") %>%
  kable_paper(c("striped", "hover", "condensed", "responsive", full_width = F, position = "center")) %>% 
  add_header_above(c("Wyniki regresji: wydatki/sfera niedostatku" = 5), align = "center")
regresjaRazem4wynikiTabela
```

#### Tabela.15

```{r}
regresjaRazem4ocena <- as.data.frame(c(regresjaRazem4podsumowanie$sigma, regresjaRazem4podsumowanie$r.squared, regresjaRazem4podsumowanie$fstatistic))
regresjaRazem4ocena <- as.data.frame(t(regresjaRazem4ocena[0:3,]))

colnames(regresjaRazem4ocena ) <- c("Błąd standardowy reszt", "Współczynnik determinacji", "Statystyka testowa F")
rownames(regresjaRazem4ocena ) <- "Wartość"

regresjaRazem4ocenaTabela <- kable(regresjaRazem4ocena, table.attr = "class='table'",align = "c") %>%
  kable_paper(c("striped", "hover", "condensed", "responsive", full_width = F, position = "center")) %>% 
  add_header_above(c("Ocena dopasowania modelu: wydatki/sfera niedostatku" = 4), align = "center")
regresjaRazem4ocenaTabela
```

### Model regresji wielokrotnej: ubóstwo skrajne

```{r}
regresjaRazemMulti1 <- lm(Ubóstwo.skrajne ~ Pomoc.społeczna + Pozostałe.zadania.w.zakresie.polityki.społecznej + Rodzina + Obowiązkowe.ubezpieczenia.społeczne, data = RegresjaDane)
```

#### Tabela.16

```{r}
regresjaRazemMulti1podsumowanie <- summary(regresjaRazemMulti1)
regresjaRazemMulti1wyniki <- as.data.frame(regresjaRazemMulti1podsumowanie$coefficients)

colnames(regresjaRazemMulti1wyniki) <- c("Estymata", "Błąd standardowy", "Wartość t", "Wartość p")
rownames(regresjaRazemMulti1wyniki) <- c("Wyraz wolny", "Pomoc społeczna", "Pozostałe zadania w zakresie polityki społecznej", "Rodzina", "Obowiązkowe ubezpieczenia społeczne")

regresjaRazemMulti1wynikiTabela <- kable(regresjaRazemMulti1wyniki, table.attr = "class='table'",align = "c") %>%
  kable_paper(c("striped", "hover", "condensed", "responsive", full_width = F, position = "center")) %>% 
  add_header_above(c("Wyniki regresji: wydatki z poszczególnych działów/ubóstwo skrajne" = 5), align = "center")
regresjaRazemMulti1wynikiTabela
```

### Model regresji wielokrotnej: ubóstwo relatywne

```{r}
regresjaRazemMulti2 <- lm(Ubóstwo.relatywne ~ Pomoc.społeczna + Pozostałe.zadania.w.zakresie.polityki.społecznej + Rodzina + Obowiązkowe.ubezpieczenia.społeczne, data = RegresjaDane)

```

#### Tabela.17

```{r}
regresjaRazemMulti2podsumowanie <- summary(regresjaRazemMulti2)
regresjaRazemMulti2wyniki <- as.data.frame(regresjaRazemMulti2podsumowanie$coefficients)

colnames(regresjaRazemMulti2wyniki) <- c("Estymata", "Błąd standardowy", "Wartość t", "Wartość p")
rownames(regresjaRazemMulti2wyniki) <- c("Wyraz wolny", "Pomoc społeczna", "Pozostałe zadania w zakresie polityki społecznej", "Rodzina", "Obowiązkowe ubezpieczenia społeczne")

regresjaRazemMulti2wynikiTabela <- kable(regresjaRazemMulti2wyniki, table.attr = "class='table'",align = "c") %>%
  kable_paper(c("striped", "hover", "condensed", "responsive", full_width = F, position = "center")) %>% 
  add_header_above(c("Wyniki regresji: wydatki z poszczególnych działów/ubóstwo relatywne" = 5), align = "center")
regresjaRazemMulti2wynikiTabela

```

# Model regresji wielokrotnej: ubóstwo ustawowe

```{r}
regresjaRazemMulti3 <- lm(Ubóstwo.ustawowe ~ Pomoc.społeczna + Pozostałe.zadania.w.zakresie.polityki.społecznej + Rodzina + Obowiązkowe.ubezpieczenia.społeczne, data = RegresjaDane)
```

#### Tabela.18

```{r}
regresjaRazemMulti3podsumowanie <- summary(regresjaRazemMulti3)
regresjaRazemMulti3wyniki <- as.data.frame(regresjaRazemMulti3podsumowanie$coefficients)

colnames(regresjaRazemMulti3wyniki) <- c("Estymata", "Błąd standardowy", "Wartość t", "Wartość p")
rownames(regresjaRazemMulti3wyniki) <- c("Wyraz wolny", "Pomoc społeczna", "Pozostałe zadania w zakresie polityki społecznej", "Rodzina", "Obowiązkowe ubezpieczenia społeczne")

regresjaRazemMulti3wynikiTabela <- kable(regresjaRazemMulti3wyniki, table.attr = "class='table'",align = "c") %>%
  kable_paper(c("striped", "hover", "condensed", "responsive", full_width = F, position = "center")) %>% 
  add_header_above(c("Wyniki regresji: wydatki z poszczególnych działów/ubóstwo ustawowe" = 5), align = "center")
regresjaRazemMulti3wynikiTabela
```

# Model regresji wielokrotnej: sfera niedostatku

```{r}
regresjaRazemmulti4 <- lm(sfera.niedostatku ~ Pomoc.społeczna + Pozostałe.zadania.w.zakresie.polityki.społecznej + Rodzina + Obowiązkowe.ubezpieczenia.społeczne, data = RegresjaDane)
```

#### Tabela.19

```{r}
regresjaRazemmulti4podsumowanie <- summary(regresjaRazemmulti4)
regresjaRazemmulti4wyniki <- as.data.frame(regresjaRazemmulti4podsumowanie$coefficients)

colnames(regresjaRazemmulti4wyniki) <- c("Estymata", "Błąd standardowy", "Wartość t", "Wartość p")
rownames(regresjaRazemmulti4wyniki) <- c("Wyraz wolny", "Pomoc społeczna", "Pozostałe zadania w zakresie polityki społecznej", "Rodzina", "Obowiązkowe ubezpieczenia społeczne")

regresjaRazemmulti4wynikiTabela <- kable(regresjaRazemmulti4wyniki, table.attr = "class='table'",align = "c") %>%
  kable_paper(c("striped", "hover", "condensed", "responsive", full_width = F, position = "center")) %>% 
  add_header_above(c("Wyniki regresji: wydatki z poszczególnych działów/sfera niedostatku" = 5), align = "center")
regresjaRazemmulti4wynikiTabela
```
